【裁判字號】    99,再,3
【裁判日期】    990505
【裁判案由】    給付貨款
【裁判全文】
臺灣高等法院臺中分院民事判決  99年度再字第3號
再 審原 告  元禾發國際貿易股份有限公司
法定代理人  乙○○
訴訟代理人  陳世煌律師
            黃俊昇律師
再 審被 告  良啟五金鐵網股份有限公司
法定代理人  甲○○
上列當事人間請求給付貨款事件，再審原告對於民國九十八年十
一月十七日本院確定判決（九十八年度上字第二八七號），提起
再審，本院不經言詞辯論，判決如下：
    主  文
再審之訴駁回。
再審訴訟費用由再審原告負擔。
    事實及理由
一、本件再審原告主張：鈞院九十八年度上字第二八七號確定判
    決（下稱原確定判決），認兩造間就系爭電鍍原料之交易行
    為，係屬承攬契約之性質，而非買賣關係，則系爭貨款具有
    報酬性，伊既未「試產完成」，即未完成工作，再審被告拒
    付系爭貨款，洵屬有據，因認伊本於買賣之法律關係，請求
    再審被告給付系爭貨款為無理由。惟依卷附ＡＳＴＭ實施規
    範、禾晉企業有限公司（下稱禾晉公司）送貨清單、匯款申
    請書、再審原告之訂購確認單、禾晉公司之發明及新型專利
    說明書、支票、對話譯文等資料，足證原確定判決認定事實
    有誤，依民事訴訟法第四百九十六條第一項第十三款規定，
    即得為再審之理由。爰為再審聲明，求為判決：原確定判
    決廢棄。上開廢棄部分，再審被告應給付伊新臺幣三百九
    十三萬五千七百四十八元，及自九十七年十一月二十五日起
    至清償日止，按年息百分之五計算之利息。訴訟費用由再
    審被告負擔。願供擔保請准為假執行之宣告。
二、本件未經言詞辯論，再審被告亦未提出書狀為聲明或陳述。
三、按當事人發現未經斟酌之證物或得使用該證物者，得以再審
    之訴對確定終局判決聲明不服。但以如經斟酌可受較有利益
    之裁判者為限。民事訴訟法第四百九十六條第一項第十三款
    定有明文。所謂當事人發見未經斟酌之證物或得使用該證物
    ，應指在前訴訟程序不知有該證物，現始知之，或雖知有此
    而不能使用，現始得使用者而言。倘當事人早知有此證物得
    使用而不使用，即無所謂發現，自不得以之為再審理由。次
    按再審之訴顯無再審理由者，得不經言詞辯論，以判決駁回
    之。同法第五百零二條第二項亦著有明文。經查本件再審原
    告所提是項證據，其中對話譯文、訂購確認清單，已據再審
    原告於原確定判決訴訟中提出（本院上字卷第五七、五八、
    一六一頁），而匯款申請書之匯款人及支票之發票人，均為
    再審原告，禾晉公司之送貨清單亦有「元禾發公司鄭富連」
    之記載，顯然該等文件當為再審原告所知悉，不待贅論。至
    再審原告於原確定判決訴訟中，對於系爭電鍍原料之試驗品
    質，迭有爭執，稽諸再審原告於再審聲請狀亦載明「九十五
    年七月間，再審被告之甲○○相邀至魏明祺公司參觀，其間
    魏明祺向甲○○提起他有申請電泳漆的專利」等情（本院卷
    第六頁），足證再審原告所提出之上開ＡＳＴＭ實施規範、
    禾晉公司之發明及新型專利說明書等文件，乃再審原告於前
    訴訟程序事實審言詞辯論終結前，即已知悉有該證據資料存
    在，自無所謂發現之情形。從而再審原告主張原確定判決有
    民事訴訟法第四百九十六條第一項第十三款所定之再審事由
    ，據之提起本件再審之訴，顯無再審理由，爰不經言詞辯論
    ，逕以判決駁回之。
四、至再審原告對最高法院九十九年度臺上字第二五八號民事裁
    定聲請再審部分，另以裁定移由最高法院審理，併予敘明。
五、據上論結，本件再審之訴為無理由。爰依民事訴訟法第五百
    零二條第二項、第七十八條判決如主文。
中    華    民    國    99    年    5     月    5     日
                民事第四庭    審判長法  官  陳蘇宗
                                    法  官  張浴美
                                    法  官  李寶堂
以上正本係照原本作成。
如對本判決上訴，須於收受判決送達後20日內向本院提出上訴書
狀，其未表明上訴理由者，應於提出上訴後20日內向本院提出上
訴理由書（須按他造人數附具繕本）。
上訴時應提出委任律師為訴訟代理人之委任狀。具有民事訴訟法
第466條之1第1項但書或第2項之情形為訴訟代理人者，另應附具
律師及格證書及釋明委任人與受任人有該條項所定關係之釋明文
書影本。
                                    書記官  林振甫
中    華    民    國    99    年    5     月    5     日
                                                      Ｓ

司法院資訊處製作；財團法人民間司法改革基金會備份。
